【裁判字號】    95,訴,222
【裁判日期】    950627
【裁判案由】    塗銷抵押權設定登記
【裁判全文】
臺灣雲林地方法院民事判決               95年度訴字第222號
原      告  乙○○
                        號
訴訟代理人  甲○○
被      告  丙○○
訴訟代理人  丁○○
上列當事人間請求塗銷抵押權設定登記事件，本院於民國95年6
月13日言詞辯論終結，判決如下：
    主  文
被告應塗銷坐落雲林縣水林鄉○○段一○三六地號土地應有部分
二十分之二於民國七十四年八月三十一日設定權利價值新台幣伍
拾伍萬元之本金最高限額抵押權登記。
訴訟費用由被告負擔。
    事實及理由
一、原告起訴主張：原告於民國74年8 月31日曾提供雲林縣水林
    鄉○○段1036地號土地應有部分20分之2 ，設定本金最高限
    額新台幣（下同）55萬元之抵押權登記，存續期間自74年8
    月28日起至75年2 月28日止。然原告於75年2 月28日清償日
    期屆至後，均未行使本件抵押權所擔保之債權，其請求權早
    已罹於15年時效而消滅。又被告於消滅時效完成後，5 年間
    未實行抵押權，依民法第880 條規定，系爭抵押權應已消滅
    ，為此訴請原告塗銷系爭土地之抵押權登記。
    並聲明：如主文所示。
二、被告則以：原告自上述抵押權存續期間屆至之後，遲未清償
    抵押債權55萬元，被告多次催討，原告均以無力償還推託等
    語，資為抗辯。
    並聲明：原告之訴駁回。
三、本件兩造爭執之處在於：本件抵押權是否已罹於時效而消滅
    ？
四、按抵押權擔保之債權，其請求權已因時效而消滅，如抵押權
    人，於消滅時效完成後，5 年間不實行其抵押權者，其抵押
    權消滅；又請求權，因15年間不行使而消滅，民法第880 條
    、第125 條分別定有明文。經查：原告主張其因向被告借款
    而設定本件抵押權登記，自清償日即75年2 月28日起算15年
    ，本件抵押債權請求權時效已於90年2 月28日完成，然被告
    自時效完成後起算5 年即迄95年2 月28日為止，均未實行抵
    押權等情，業據其提出系爭土地登記簿謄本為證，且為被告
    所不爭，堪信為真實。被告雖以前詞置辯，然未舉證證明本
    件擔保債權之請求權時效有何時效中斷之事由，所辯尚難遽
    採。
五、綜上所述，本件抵押權擔保之金錢債權請求權已因時效而消
    滅，被告既未於時效完成後5 年間即95年2 月28日之前實行
    該抵押權，則依前開規定，本件抵押權已因5 年除斥期間之
    經過而告消滅。從而，原告請求被告應將如主文所示之抵押
    權登記予以塗銷，於法有據，應予准許。
六、訴訟費用之依據：民事訴訟法第78條。
中    華    民    國    95    年    6     月    27    日
                  民事第二庭    法  官  趙思芸
以上正本係照原本作成
如對本判決上訴，須於判決送達後20日內向本院提出上訴狀
中    華    民    國    95    年    6     月    27    日
                                書記官  朱克文


司法院資訊處製作；財團法人民間司法改革基金會備份。
